臺灣高等法院民事裁定　　　　　　　　　100年度抗字第396號
抗　告　人　有限責任台北市第五計程汽車運輸合作社
法定代理人　張和發
相　對　人　台北市第五計程汽車運輸有限公司
法定代理人　俞聰賢
上列當事人間假處分事件，抗告人對於中華民國100年2月21日臺
灣臺北地方法院100年度全字第276號所為裁定提起抗告，本院裁
定如下：
    主  文
原裁定廢棄。
抗告人提供新台幣貳拾貳萬伍仟元為擔保後，相對人不得將車牌
號碼H4-078、7B-729、8B-742、7D-366、8D-216、3E-942、5E-
433、167-CB、726-CE、763-CK、781-CN、667-CR、692-CR、378
-CN、117-YD計拾伍輛營業小客車之牌照過戶轉讓予萬隆交通股
份有限公司或其他第三人。
聲請及抗告訴訟費用由相對人負擔。
    理  由
一、聲請及抗告意旨略以：相對人在未經抗告人理、監事會議表
    決通過及系爭車輛真正所有權人之同意或授權下，將原屬抗
    告人所有之H4-078、7B-729、8B-742、7D-366、8D-216、
    3E-942、5E-433、167-CB、726-CE、763-CK、781-CN、667-
    CR、692-CR、378-CN、117-YD等15輛營業小客車之牌照辦理
    過戶予相對人，現復擬將前開15輛營業小客車牌照過戶第三
    人萬隆交通股份有限公司，已嚴重侵害抗告人及系爭車輛所
    屬社員權益，已符合「有保全強制執行之必要」及「日後不
    能強制執行之情狀」等要件，爰依民事訴訟法第532條規定
    聲請假處分，詎遭原法院裁定駁回，惟如不准予實施假處分
    ，抗告人及車輛所屬社員權益，將達難以回復之程度，為此
    提起抗告等語。
二、原裁定以：俞聰成等三人將原法院97年度訴字第1404號判決
    確認俞聰成當選抗告人之理事及理事主席均無效，俞聰成等
    人提起上訴，經本院以98年度上字第851號判決駁回，俞聰
    成等人不服提起上訴，仍經最高法院以99年度台上字第318
    號裁定駁回其上訴確定，固有上開裁判為證。又相對人曾於
    98年12月29日向抗告人購入上開車輛後，經臺北市公共運輸
    處同意辦理，相對人現申請將車輛讓售予萬隆交通股份有限
    公司一事，亦有抗告人所提出之臺北市公共運輸處函文可稽
    ，然俞聰成經上開判決確認當選抗告人之理事及理事主席無
    效，衡情尚不足以釋明兩造間就上開車輛之移轉及過戶，即
    屬當然無效，而抗告人雖對俞聰成及相對人之法定代理人俞
    聰賢等人提出刑事侵占、偽造文書、詐欺等告訴，惟其偵查
    程序尚未終結，遑論抗告人僅提出上開刑事告訴亦不足釋明
    上開車輛之移轉及過戶為當然無效，況抗告人亦未釋明其於
    民事程序上，有何保全強制執行之必要或日後不能強制執行
    之情狀，本件聲請，於法即非有據，應予駁回等語。
三、按債權人就金錢請求以外之請求，欲保全強制執行者，得聲
    請假處分。假處分，非因請求標的之現狀變更，有日後不能
    強制執行，或甚難執行之虞者，不得為之。民事訴訟法第
    532條第1項、第2項定有明文。又請求及假處分之原因，應
    釋明之。前項釋明如有不足，而債權人陳明願供擔保或法院
    認為適當者，法院得定相當之擔保，命供擔保後為假處分，
    民事訴訟法第533條準用同法第526條第1項、第2項著有規定
    。而所謂請求標的之現狀變更，係指為請求標的之物，其從
    前存在之狀態，已有變更或將有變更而言，債務人就其物為
    法律上之處分，亦屬使其物之現狀有變更，不僅物之損毀或
    失其所在等情事始足稱為現狀變更（最高法院20年抗字第
    336號判例參照）。
四、查系爭15輛營業小客車係訴外人所有，原靠行於抗告人，此
    為兩造所不爭執。而抗告人主張相對人未經抗告人理監事會
    議決議，擅將系爭15輛營業小客車之牌照辦理過戶至相對人
    名下，且相對人復擬將系爭15輛營業小客車之牌照辦理過戶
    至第三人萬隆交通股份有限公司等情，業據其提出臺北市公
    共運輸處99年5月7日北市運般字第09931454600號、100年1
    月18日北市運般字第10030482801號函、抗告人章程為證。
    相對人復於本院自承系爭15輛營業小客車之牌照過戶至相對
    人名下，並未經抗告人社員大會或理監事會議決議，而係由
    相對人法定代理人俞聰賢、俞聰成兄弟所決定，且目前確擬
    將該15輛營業小客車之牌照再行過戶予第三人萬隆交通股份
    有限公司，以避免抗告人法定代理人之騷擾等語（見本院卷
    第15至17頁）。足見系爭15輛營業小客車之牌照確有抗告人
    所指之過戶轉讓情形，將致請求標的現狀變更，而有日後不
    能強制執行，或甚難執行之虞。是抗告人就其請求及為假處
    分之原因業為釋明，雖尚有不足，然其陳明願供擔保，已符
    民事訴訟法第526條第1項、第2項之規定。另審酌營業小客
    車之牌照每張轉讓價格約1萬5000元左右，此據兩造陳明在
    卷（見本院卷第17頁），則系爭15輛營業小客車之牌照市價
    合計約為22萬5000元（計算式：15000×15＝225000），爰
    以此作為抗告人聲請本件假處分所應提供之擔保金額，以維
    兩造當事人之權益。
五、綜上，抗告人聲請本件假處分，洵屬有據，應予准許。原法
    院未察，裁定駁回抗告人之聲請，容有未洽。抗告意旨指摘
    原裁定不當，為有理由，爰予廢棄並改諭知如主文第2項所
    示。
六、據上論結，本件抗告為有理由，依民事訴訟法第492條、第
    95條、第78條，裁定如主文。
中    華    民    國   100    年    3     月    31    日
                    民事第一庭
                        審判長法  官  張耀彩
                              法  官  林金吾
                              法  官  盧彥如
正本係照原本作成。
不得再抗告。
中    華    民    國   100    年    4     月    6     日
                              書記官  鄭兆璋